【裁判字號】    90,上易,579
【裁判日期】    900221
【裁判案由】    違反著作權法
【裁判全文】
臺灣高等法院高雄分院刑事判決                      九十年度上易字第五七九號
    上訴人  台灣高雄地方法院檢察署檢察官
    被  告      丙○○
  選任辯護人    蔡建賢
右上訴人因被告違反著作權法案件，不服臺灣高雄地方法院八十九年度易字第四一三
三號中華民國九十年二月廿一日第一審判決（起訴案號：臺灣高雄地方法院檢察署八
十九年度偵續字第一九二號），提起上訴，本院判決如左：
      主  文
上訴駁回。
      理  由
一、公訴意旨略以：被告丙○○係位於高雄縣湖內鄉○○路一一五號「公館伯清茶館
    」負責人，明知『買醉』、『一代女皇』、『海角天涯』、『珍重我的愛』、『
    港邊甘是男性傷心的所在』等五首歌曲，均係告訴人美華影視股份有限公司享有
    「詞曲音樂著作」著作權，竟自民國八十八年十一月起，未經告訴人同意或授權
    ，在前開清茶館公然利用點將家電腦投幣式音樂伴唱機，以公開演出、公開上映
    、公開播送方式，供不特定不知情之顧客點播演唱，嗣於八十八年十二月四日十
    七時許，為告訴人代理人甲○○會同員警在上址查獲，因認被告丙○○涉有違反
    著作權法第九十二條之罪嫌。
二、公訴人認被告丙○○涉有違反著作權法第九十二條之罪嫌，無非係以：告訴代理
    人乙○○指述綦詳，且被告丙○○尚未申請取得公播證，即將點唱機供不特定人
    點唱觀賞，業據被告自承在卷，並有扣案點歌本一本、電腦伴唱機一台及詞曲著
    作權執照影本附卷可稽，另告訴人認被告丙○○侵害其著作財產權，無非以該公
    司曾於八十八年十一月二十九日派員工甲○○、宋育才前往被告所經營之公館伯
    清茶館查證，當場藉由歌唱方式公開演出本案系爭之歌曲，足認被告丙○○確實
    提供本案系爭歌曲於現場供人點唱，並提出查證時之「公館伯清茶館」名片、價
    目表、查證現場圖為證，以「告訴人之市調員可以點唱，自無其他消費者禁止點
    唱之理」等語，為其論據。
三、訊據被告丙○○固坦承為「公館伯清茶館」之負責人，惟堅決否認有何違反著作
    權法之犯行，辯稱：我有請點將家的人員將伴唱機升級為營業版，並不知道不能
    申請公播的歌曲沒有被刪掉，我是尊重業者，且是美華公司員工甲○○、宋育才
    自己進來投幣唱歌，當時公館伯清茶館尚未開始營業」等語。經查：
（一）被告丙○○確曾將本案伴唱機送回點將家企業股份有限公司，進行維修升級為
      營業用版，而點將家股份有限公司（以下簡稱點將家公司）就此種由家用版升
      級為營業用版之情形，均會將無法取得公開演出（公開播送）或有爭議之歌曲
      刪除（即未加入社團法人中華音樂著作權仲介協會或中華音樂著作權人聯合總
      會之歌曲，本案五首歌曲即屬未加入前開二團體），並由該公司向客戶收費後
      ，代為向社團法人中華音樂著作權仲介協會、中華音樂著作權人聯合總會申請
      公開演出（公開播送）證書，此業經證人即點將家公司外務陳文周於九十年一
      月十二日、二月七日，法務林藝樺於八十九年十一月八日、十二月二十七日，
      法務洪敏修於九十年二月七日在原審陳述明確；惟本案伴唱機在升級為營業用
      版後，何以仍留存有本案五首歌曲，前開三證人均證稱不知其因，然再由證人
      林藝樺於八十九年十二月二十七日陳稱：「被告不可能將本案五首歌灌入伴唱
      機內」等語，且被告丙○○年高七十幾歲，應無電腦及機械知識，可認係點將
      家公司人員，在進行本案伴唱機升級維修時有疏失，致原應刪除之本案五首歌
      曲仍留存伴唱機內，是在伴唱機內有數千首歌曲情況下，何能強責被告丙○○
      應知本案五首應刪除之歌曲未被刪除，而強令被告丙○○應負故意犯罪罪刑。
（二）被告丙○○雖辯稱：「公館伯清茶館」尚未開始營業，惟由證人即告訴人之市
      調人員宋育才結證稱：「（問：查獲本案情形？）八十八年十一月底先去消費
      唱歌，當時有點唱二首歌買醉、港邊甘是男性傷心的所在，當時沒有照相、攝
      影，我們是看歌本點歌，點歌是自己點，那是投幣式的，直接按鈕點歌，一首
      歌是投十元．．．」﹔「（問：是去查訪或是去消費？是否看到其他人去消費
      ？）公司派我們到南部訪查，本案不是訪查的對象，我們是單純去喝飲料剛好
      看到，沒有其他客人消費。」等語（見八十九年十二月二十七日審判筆錄），
      足認被告丙○○之「公館伯清茶館」應已開始營業，惟告訴人派員市調當時（
      八十八年十一月二十九日），並無其他客人在場消費。然證人宋育才與另一市
      調人員甲○○係受告訴人之指派至南部訪查，此為告訴人代理人乙○○所不否
      認，故其等事先顯已取得告訴人授權公開演出前開之五首歌曲，縱使以假裝為
      消費者之方式而為點播、演唱，亦無「擅自」以「公開演出」方法侵害告訴人
      之詞曲「音樂著作」財產權可言，何況甲○○、宋育才更非「不知情之第三人
      」，被告丙○○自亦無從因此而成為利用不知情而無刑事責任能力之第三人犯
      罪之「間接正犯」，是縱認被告丙○○之「公館伯清茶館」已對外營業，亦無
      從因告訴人之市調人員曾前往點唱消費，即據此為被告丙○○不利之認定。
（三）證人即查獲本案之警員程進明陳稱：「（問：本案現場取締你有去？）是的，
      告訴人到刑警隊提出告訴，我們去聲請搜索票，當時沒人消費唱歌，伴唱機有
      插電，歌曲是告訴人之市調人員投幣，把歌曲叫出來拍照．．．」等語（見八
      十九年十二月六日審判筆錄），核與另一名一同前往查獲本案之警員唐建成於
      偵查中陳述情節相符（見八十九年一月二十日偵訊筆錄），是本案查獲當時（
      八十八年十二月四日），現場亦無客人在場消費之事實亦堪認定，此種當場測
      試證明伴唱機內有本案五首歌曲之靜態查證方法，本即不足以反證推論被告丙
      ○○曾動態播放本案五首歌曲予其他客人演唱。又縱如告訴人推斷「告訴人之
      市調人員可以點唱，自無其他消費者禁止點唱之理」等語，然觀諸卷內資料，
      並未有何證據證明除告訴人之市調人員外，有何消費者在被告之「公館伯清茶
      館」利用被告丙○○現場所提供之演唱器材（伴唱機）「公開演出」本案五首
      歌曲，是自不得僅以被告丙○○設置伴唱機供客人點播，並現場提供演唱器材
      供客人「公開演出」該伴唱機內所重製之歌曲，即以擬制、推定之方式認定被
      告有未經授權而利用不知情客人「公開演出」之事實（告訴人之市調人員是前
      往搜証，並非前往消費，自不得指被告丙○○「公開演出」）。
    綜上所述，被告丙○○既信任點將家公司所為之升級維修、刪歌，並不知本案五
    首歌曲未被刪除，且伴唱機內有四、五千首歌曲，該五首歌曲僅占約千分之一，
    被告丙○○又是七十幾歲之老人，未必知悉其內五首歌曲有問題，其尚乏犯罪之
    故意；又著作權法第九十二條關於侵害他人著作財產權之刑事處罰規定為實害犯
    ，查無任何積極證據證足認有除告訴人之市調人員以外之不特定之消費者，有在
    被告丙○○之「公館伯清茶館」點播演唱本案五首歌曲，並無証据証明何人﹖何
    時﹖在該店「公開演出」該五首歌曲，自難認被告丙○○有公訴人所指之違反著
    作權法所第九十二條犯行，此外復查無其他積極確切證據足認被告丙○○有違反
    著作權法情事，其犯罪即屬不能証明。
四、原審以不能証明被告丙○○犯罪，依法諭知無罪，核無不合，檢察官循告訴人聲
    請上訴指摘原判決不當，為無理由，應予駁回。
據上論結，應依刑事訴訟法第三百六十八條，判決如主文。
本案經檢察官林應華到庭執行職務。
中    華    民    國         九十       年      四      月    二十六    日
                              臺灣高等法院高雄分院刑事第八庭
                                  審判長法官  郭雅美
                                        法官  莊飛宗
                                        法官  張盛喜
右正本證明與原本無異。
不得上訴。
                                      書記官  魏文常
中    華    民    國         九十       年      四      月    二十七    日
                                                                      Ｈ


司法院資訊處製作；財團法人民間司法改革基金會備份。
